【裁判字號】    99,交聲,2602
【裁判日期】    990716
【裁判案由】    聲明異議
【裁判全文】
臺灣臺中地方法院交通事件裁定        99年度交聲字第2602號
原處分機關  交通部公路總局臺中區監理所豐原監理站
異  議  人
即受處分人  甲○○
上列受處分人因違反道路交通管理處罰條例案件，對於交通部公
路總局臺中區監理所豐原監理站於民國九十九年六月二十二日所
為之裁決（豐監稽違字第裁六三—ＨＤ0000000號裁決書
），聲明異議，本院裁定如下：
    主  文
異議駁回。
    理  由
一、原處分機關略以：異議人即受處分人（下稱受處分人）甲○
    ○駕駛所有之車牌號碼五Ｖ－三九三二號自用小客車，於民
    國九十九年四月十四日十四時二十七分許，在臺中縣大甲鎮
    ○○路17之2號前（北提東路）處，因『限速六十公里，經
    雷達測速七十七公里，超速十七公里』之違規，經臺中縣警
    察局大甲分局依違反道路交通管理處罰條例第四十條規定逕
    行舉發。受處分人於期限內到案申訴，經原舉發單位查復後
    仍有不服，本所遂於九十九年六月二十二日以豐監稽違字第
    裁六三—ＨＤ0000000號裁決書裁處罰鍰新臺幣（下
    同）一千六百元整並依同條例第六十三條規定記違規點數一
    點，逾期依裁決書處罰主文裁處，於法並無不合等語。
二、聲明異議意旨略以：臺中縣太白里北堤路限速六十公里並非
    合理，因該路段車輛及路人都很少，伊是附近住戶，車子違
    規被警察偷拍，而警察舉證的告示牌不符，該告示牌係伊左
    方來車的告示牌，故伊認定此不符合罰款的要項等語。
三、按汽車駕駛人，行車速度，超過規定之最高時速，或低於規
    定之最低時速，處一千二百元以上二千四百元以下罰鍰，道
    路交通管理處罰條例第四十條定有明文。又汽車駕駛人有四
    十條之情形者，除依原條款處罰鍰外，並予記違規點數一點
    ，道路交通管理處罰條例第六十三條第一項第一款亦定有明
    文。次按對於汽車駕駛人有行車速度超過規定之最高速限或
    低於規定之最低速限違規行為予以逕行舉發，採用固定或非
    固定式科學儀器取得證據資料證明者，於一般道路須至少於
    一百公尺前，於高速公路、快速公路須至少於三百公尺前，
    明顯標示之，道路交通管理處罰條例第七條之二第二項第九
    款、第三項定有明文。衡其立法用意，不外表明科處違規人
    行政裁罰之終極目的，乃在敦促駕駛人依行車速限駕駛，是
    以科學儀器採證，應由主管機關在明顯處告示，用以提醒駕
    駛人依道路限速行駛，以期在駕駛人避免受罰之心理下，達
    到依行車速限駕駛進而維護行車安全之最大效益，尚非謂如
    有違反，駕駛人超速行駛之違規行為即應不罰，其理至明（
    臺灣高等法院臺中分院九十六年度交抗字第九一四號裁定意
    旨參照）。
四、經查：
  (一)受處分人駕駛其所有之車牌號碼五Ｖ－三九三二號自用小客
    車，於民國九十九年四月十四日十四時二十七分許，在臺中
    縣大甲鎮○○○路處，因『限速六十公里，經雷達測速七十
    七公里，超速十七公里』之違規，經臺中縣警察局大甲分局
    依違反道路交通管理處罰條例第四十條規定逕行舉發等情，
    有臺中縣警察局舉發違反道路交通管理事件通知單、違規採
    證照片及上開裁決書各一份附卷可稽。本件警方係依精準之
    科學儀器測速逕行舉發，其正確性應值得信賴，是受處分人
    確有於上開時、地，未遵從速限而駕車超速之違規事實，堪
    先認定。
  (二)受處分人雖質疑原舉發機關未依法定程式取得證據，而以上
    開情詞置辯，惟受處分人超速違規係經臺中縣警察局大甲分
    局以機動式測速方式而逕行舉發，其舉發超速違規係依據道
    路主管機關訂定之行車速限取締；而本件違規地點前方至少
    一百公尺處設有警告標示牌（標示字樣為「前有雷達測速照
    相」），用以提醒駕駛人依道路速限行駛，另於北堤東路路
    面及電線桿上亦有明顯標示限速（時速）六十之標誌，符合
    道路交通管理處罰條例第七條之二第三項規定等節，有臺中
    縣警察局大甲分局九十九年六月十一日中縣甲警交字第0990
    009106號函暨隨函所附之告示牌採證相片（其上標明拍攝日
    期為2010.4.14）各一份附卷可證，足徵該處於取締受處分
    人違規當時，確已於適當之位置豎立有警示告示牌無誤。況
    相關道路交通安全法規係基於社會大眾用路之安全及避免發
    生事故等目的而訂定，屬社會大眾用路之基本依據，汽車駕
    駛人於駕駛車輛時本即具有遵守相關規定以保障自身及他人
    行之安全之義務，前揭告示牌之設置，其作用在於提醒汽車
    駕駛人注意行車速限，即令公路主管機關所設置警示牌之位
    置未盡完善，然依前揭說明，受處分人仍不能僅因其在通過
    裝有測速儀器之路段前，並未察覺任何明顯之告示牌或警告
    標誌，即可遽謂其並無超速而免於受罰，且縱未於測速地點
    前一百公尺設立警示告示牌，汽車駕駛人仍應依速限行駛，
    受處分人執此據為聲明異議之理由而認應撤銷原處分，亦顯
    屬無據。
  (三)末查，受處分人指稱該路段人車稀少、速限六十公里不合理
    云云，然速限標準之設定，係交通主管機關基於交通秩序之
    維護、確保人車通行之安全等情加以考量，屬行政機關裁量
    之範圍，除該裁量處分之作成有逾越權限或濫用權力之情形
    而應以違法論者外，法院原則上自應予以尊重，尚無從對該
    裁量行使之妥當性加以審究。在速限標準之規劃未依法變更
    前，任何人均有遵守交通號誌或交通指揮人員指揮之義務，
    否則用路人擅自以本身主觀認知而不遵守交通標誌標線及號
    誌，則交通秩序必定無法維繫，是受處分人上開之辯解，殊
    無可採。
五、綜上所述，本件受處分人既有於上揭時、地，駕車而有超速
    行駛之違規行為事實，則原處分機關依前揭道路交通管理處
    罰條例第四十條、第六十三條第一項第一款之規定，分別裁
    處受處分人罰鍰一千六百元並記違規點數一點，即核無違誤
    ，是本件聲明異議，為無理由，應予駁回。
據上論斷，應依道路交通管理處罰條例第八十七條第二項，道路
交通案件處理辦法第十九條規定，裁定如主文。
中    華    民    國    99    年    7     月    16    日
                  交通法庭    法  官  林學晴
上正本證明與原本無異。
如不服本裁定應於送達後五日內向本院提出抗告狀。
                              書記官  簡雅文
中    華    民    國    99    年     7    月    16    日

司法院資訊處製作；財團法人民間司法改革基金會備份。
